臺灣彰化地方法院民事裁定　100年度消債抗字第7號
　抗　告　人　李姿慧
（即債務人）
　代　理　人　林志銘律師
上列抗告人因消費者債務清理事件聲請更生，對本院於中華民國
100年2月22日所為100年度消債更字第11號民事裁定提起抗告，
本院裁定如下：
    主      文
抗告駁回。
抗告程序費用新臺幣壹仟元由抗告人負擔。
    理      由
一、本件抗告意旨略以：
    抗告人98年平均月收入應為38,923元 【計算式：（410,470
    ＋33,700＋22,906）÷12＝38,923】，非原裁定所稱之41,0
    47元。抗告人必要支出費用每月為17,550元，並無奢侈浪費
    之情形，且抗告人並非低收入戶，故原裁定以內政部公佈之
    低收入戶最低生活費用每人每月9,829元計算， 顯與事實不
    符，又抗告人之未成年子女徐詩雅並非不會成長，其花費隨
    著年齡成長而增加，其正值雅幼稚園小班，至目前為止，目
    每月光是學費即須支出6,21 6元，日後只會增加，不可能減
    少。綜上，抗告人目前每月收入扣除支出後尚餘至多13,807
    元（計算式：38,923－17,550－6,216－1,350＝13,807），
    顯不足履行最大債權金融機構台新國際商業銀行股份有限公
    司（下稱台新銀行）所提供80期、利率3.88％、每期還款23
    ,764元之協商還款方案，故抗告人自有不能清償或不能清償
    之虞，爰聲請廢棄原裁定等語。
二、按債務人不能清償債務或有不能清償之虞，且無擔保或無優
    先權之債務總額未逾1,200萬元者， 於法院裁定開始清算程
    序或宣告破產前，得向法院聲請更生，消費者債務清理條例
    第3條、第42條第1項定有明文。次按債務人與金融機構協商
    成立者，不得聲請更生或清算，但因不可歸責於己之事由，
    致履行顯有重大困難者，不在此限；本條例施行前，債務人
    依金融主管機關協調成立之中華民國銀行公會會員辦理消費
    金融案件無擔保債務協商機制與金融機構成立之協商，準用
    前項之規定， 亦為消費者債務清理條例第151條第5項、第6
    項所明文規定。衡諸債之關係，係以當事人間之信賴關係為
    基礎，故當事人應顧及對方之利益，本於誠實及信用之原則
    行使債權及履行債務。是以債務人若因客觀經濟情況致不能
    清償債務或有不能清償之虞，固得依消費者債務清理條例所
    定更生或清算程序，清理其債務。惟若依債務人之工作收入
    及財產狀況，對於履行債權人提出之債務清償方案並無重大
    困難，僅係為圖謀減免債務，而不為債務清償方案之允諾，
    自有違債權契約為誠信契約之本旨，故依消費者債務清理條
    例第1條規定之立法目的，應不得聲請更生或清算， 始能避
    免肇致道德危險。
三、經查：
  (一)抗告人前於95年9月5日依「中華民國銀行公會會員辦理消費
    金融案件無擔保債務協商機制」請求共同協商債務清償方案
    ，經與最大債權金融機構台新銀行協商成立，達成80期、利
    率3.88 %、每期還款23,764元之協商還款方案，而聲請人97
    、98年度所得資料總額各為438,164元、423,321元，經核算
    其97、 98年平均月入雖各36,514元、35,277元(元以下四捨
    五入)， 然抗告人目前任職任職於惠來醫療社團法人宏仁醫
    院，99年1至10月薪資共410,470元，則抗告人最近一年每月
    平均收入為41,047元，此有抗告人之國稅局96年、97年度綜
    合所得稅各類所得資料清單、扣繳憑單、稅務電子閘門財產
    所得調件明細表、日盛銀行薪資匯款紀錄、員工薪資證明單
    附卷可稽。抗告人雖主張其每月必要支出費用為17,550元，
    目前每月收入扣除支出後至多餘13,807元，無法履行最大債
    權金融機構台新銀行所提供每期還款23,764元之協商還款方
    案等語，並提出相關繳費收據為據，惟消費者債務清理條例
    雖期望使不幸陷入經濟困境之人得以清理債務重建生活，然
    並無意使每一債務人，仍維持其原有生活程度，而係在保障
    債務人最低生活水準之前提下，使債務人盡力清償以得更生
    之機會，且債務人於負擔債務時，亦應能預見其為償還債務
    ，於履行期間必須經歷較不寬裕的經濟生活，是債務人自應
    調整其心態及生活需求，債務人及其受扶養親屬生活費用之
    支出，自不應由債務人任意主張，而本院參酌行政院內政部
    所公告97及98年度臺灣省低收入戶最低生活費用每人每月為
    9, 829元（以每年家庭收入調查，計算出平均每人每月消費
    支出之60％作為最低生活費），抗告人在履行債務期間，生
    活開銷理當予以節制，除應積極開源，努力勤奮工作以增加
    收入償還債務外，生活更須儉樸，且適當控制其生活費用支
    出，以達成勉力履行債務，符合公平正義及誠信原則，是認
    抗告人每月必要生活費用（包含食、衣、住、行、勞健保等
    強制性保險）依上開標準以每月9,829元計算， 應屬合理。
    此外， 抗告人之未成年子女徐詩雅（96年2月26日生）之法
    定扶養義務人除抗告人外，尚有抗告人之配偶徐永鎮，抗告
    人之配偶徐永鎮亦有工作收入，有抗告人聲請狀所附親屬系
    統表、戶籍謄本及96、97、98年度綜結算申報書在卷可考，
    且抗告人自陳每月扶養未成年子女之費用為1,350元 （見原
    審99年度消債更補字第53號卷第17頁財產及收入狀況報告書
    ），則核計抗告人每月最低生活費支出9,829元， 加上扶養
    未成年子女費用，總共為11,179元。
  (二)綜上，以抗告人近一年薪資，平均月收入41,047元，扣除其
    個人每月必要支出生活費及扶養費用共11,178元後，尚餘29
    ,869元足資其運用，堪認抗告人應無不能清償債務之情事。
    況抗告人之配偶，亦應共同分擔家庭生活費用，以抗告人之
    財產狀況應足供清償其最大債權金融機構台新銀行所提供80
    期、利率3.88%、每期還款23,764元之協商還款方案。 又截
    至抗告人聲請更生時為止，抗告人仍繼續正常履約中，並無
    協商毀諾情事，亦有台新銀行99年12月08日台新總債務協商
    部字第 09900018016號函及國泰世華商業銀行股份有限公司
    99年12月13日陳報意見狀在卷為憑。再者，依卷附戶籍謄本
    ，抗告人之女兒徐詩雅係96年2月26日出生， 並非現在才出
    生，抗告人之前既能正常履約，應無因扶養女兒突然增加之
    支出之事由發生。又承上說明，抗告人在履行債務期間，生
    活開銷理當予以節制，除應積極開源，努力勤奮工作以增加
    收入償還債務外，生活更須儉樸，且適當控制其生活費用支
    出，以達成勉力履行債務，符合公平正義及誠信原則，是抗
    告人之女兒之花費固將隨年齡成長而增加，然其每月必要生
    活費用（包含食、衣、住、行、教育及勞健保等強制性保險
    ）仍應依上開標準以每月9,829元為計算， 而抗告人之女兒
    尚有法定扶養義務人即抗告人之配偶應與抗告人共同負擔其
    扶養費用，縱使抗告人須負擔其女兒每月必要生活費用之二
    分之一，則以抗告人平均月收入41,047元，扣除其個人每月
    必要支出生活費9,829元及扶養費用4,913元後，仍餘26,309
    元，亦足以清償每期還款23,764元之協商還款方案。此外，
    抗告人係70年次出生，目前仍有相當之工作能力及穩定收入
    ，並無不可歸責於抗告人之事由無法繼續負擔協商條件，實
    難謂有不能清償或有不能清償之虞之情形。抗告人既有履行
    上開分期清償債務之能力，自應善用財產所得履行債務，尚
    不得為達形式上符合前置協商之程序，於事後任意毀諾。
  (三)從而，抗告人與最大債權金融機構協商成立後仍依約履行並
    無毀諾情事發生，且抗告人尚有能力負擔上開協商條件，顯
    非無法履行協商條件，難認其有何不能清償債務或有不能清
    償之虞。是抗告人更生之聲請，核與消費者債務清理條例第
    151條第5項規定之要件不符，且此要件之欠缺屬於無從補正
    事項，則原審裁定駁回抗告人更生之聲請，核無違誤。抗告
    意旨猶執前詞，指摘原裁定不當，求予廢棄發回，為無理由
    ，應予駁回。
四、據上論結，本件抗告為無理由，依消費者債務清理條例第15
    條，民事訴訟法第495條之1第1項、第449條第1項、 第95條
    、第78條，裁定如主文。
中    華    民    國   100    年    4     月    27    日
                  民事第二庭審判長法  官  邱月嬌
                                  法  官  李言孫
                                  法  官  施錫揮
以上正本係照原本作成。
不得再抗告。
中    華    民    國   100    年    4     月    27    日
                                  書記官  林怡吟